最高法院刑事判決　　　　　　　　　 111年度台上字第2631號
上　訴　人　陳鈞鋒（原名陳蔣權）




上列上訴人因違反毒品危害防制條例等罪案件，不服臺灣高等法
院中華民國111年2月7日第二審判決（111 年度上訴字第399號，
起訴案號：臺灣桃園地方檢察署108年度偵字第25566號），提起
上訴，本院判決如下：
    主  文
上訴駁回。
    理  由
壹、持有第二級毒品純質淨重20公克以上之罪部分：
一、按刑事訴訟法第377 條規定，上訴於第三審法院，非以判決
    違背法令為理由，不得為之。是提起第三審上訴，應以原判
    決違背法令為理由，係屬法定要件。如果上訴理由書狀並未
    依據卷內訴訟資料，具體指摘原判決不適用何種法則或如何
    適用不當，或所指摘原判決違法情事，顯與法律規定得為第
    三審上訴理由之違法情形，不相適合時，均應認其上訴為違
    背法律上之程式，予以駁回。又不服地方法院之第一審判決
    而上訴者，須提出上訴書狀，上訴書狀並應敘述具體理由，
    此為法定必備之程式；上訴書狀未敘述上訴理由者，應於上
    訴期間屆滿後20日內補提理由書於第一審法院，逾期未補提
    者，第一審法院應定期間先命補正；倘上訴書狀已敘述理由
    ，但所敘述者非屬具體理由，則屬不符上訴之法定程式，由
    第二審法院以其上訴不合法律上之程式，判決駁回，不生定
    期命補正之問題，此觀刑事訴訟法第350條第1項、第361 條
    、第362條及第367條前段之規定自明。
二、本件上訴人陳鈞鋒對第一審論處其持有第二級毒品純質20公
    克以上罪刑（處有期徒刑1年2月）部分之判決，提起第二審
    上訴。原判決以上訴人之第二審上訴理由僅略謂：依刑法第
    59條規定，犯罪情狀顯可憫恕者，得酌量減輕其刑云云，而
    未依既存訴訟資料或提出新事證，具體指摘第一審判決之採
    證認事、適用法律及刑罰裁量有何足以影響判決本旨之違法
    或不當，而構成應予撤銷之具體理由，核與刑事訴訟法第36
    1條第2項上訴書狀應敘述具體理由之規定不符，因認其此部
    分上訴為違背法律上之程式，而不經言詞辯論，予以駁回，
    已詳敘所憑之理由。經核於法並無不合。
三、上訴意旨略稱：上訴人所提第二審之上訴狀，已載明應依刑
    法第59條規定減刑。上訴人不諳法律規定，原審若對其上訴
    理由存有疑問，應傳喚上訴人到庭調查、審酌，以保障上訴
    人之訴訟權。原判決不經言詞辯論，逕予駁回，有違正當法
    律程序云云。
四、經查：上訴意旨除指摘第一審判決之量刑過重外，並未依據
    卷內證據資料，具體指摘原判決以其第二審上訴書狀未敘述
    具體理由，而從程序上予以駁回，究竟有何違背法令之情事
    ，核與法律規定得為第三審上訴理由之違法情形不相適合。
    又提起第二審上訴，上訴理由不具體者，既得不經言詞辯論
    ，駁回其上訴，原審未贅為傳喚上訴人到庭調查，不得指為
    違法。上訴意旨泛指：原審未傳喚上訴人到庭調查而逕予駁
    回違法云云，同非適法之第三審上訴理由。
五、綜上，應認上訴人就持有第二級毒品純質淨重20公克以上之
    罪部分之上訴，為違背法律上之程式，而予駁回。
貳、持有第三級毒品純質淨重5 公克以上之罪部分：
一、按刑事訴訟法第376條第1項各款所規定之案件，經第二審判
    決者，除第二審法院係撤銷第一審法院所為無罪、免訴、不
    受理或管轄錯誤之判決，而諭知有罪之判決，被告或得為被
    告利益上訴之人得提起上訴外，其餘均不得上訴於第三審法
    院，為該條項所明定。
二、原判決就上訴人所犯違反毒品危害防制條例第11條第5 項持
    有第三級毒品純質淨重5 公克以上之罪部分，係維持第一審
    之科刑判決，駁回上訴人就此部分在第二審之上訴，核屬刑
    事訴訟法第376 條第1項第1款所列不得上訴於第三審法院之
    案件。揆諸前開說明，既經第二審判決，自不得上訴於第三
    審法院。上訴人對於持有第三級毒品純質淨重5 公克以上之
    罪部分之上訴，自非合法，應予駁回。
據上論結，應依刑事訴訟法第395 條前段，判決如主文。
中    華    民    國   111    年    7     月    7     日
                  刑事第五庭審判長法  官  李  錦  樑  
                                  法  官  林  孟  宜  
                                  法  官  吳  淑  惠  
                                  法  官  錢  建  榮  
                                  法  官  周  政  達  
本件正本證明與原本無異
                                  書記官
中    華    民    國   111    年    7     月    12    日